【裁判字號】    92,台上,3569
【裁判日期】    920627
【裁判案由】    違反毒品危害防制條例
【裁判全文】
最高法院刑事判決                              九十二年度台上字第三五六九號
    上訴人  台灣高等法院台南分院檢察署檢察官
    被  告  甲○○
                    （另案在臺灣東成技能訓練所執行）
右上訴人因被告違反毒品危害防制條例案件，不服台灣高等法院台南分院中華民國九
十二年四月十五日第二審更審判決（九十二年度重上更(五)字第三六號，起訴案號：台
灣台南地方法院檢察署八十七年度偵字第一四七五０號），提起上訴，本院判決如左
：
    主  文
原判決撤銷，發回台灣高等法院台南分院。
    理  由
本件原判決認定被告甲○○於民國八十七年十二月十四日下午三時許，在臺南縣新營
市福特汽車公司附近，本於單一犯意向綽號「阿文」之不詳姓名成年男子購入第二級
毒品安非他命後予以持有，擬供自己施用。又因前獄中好友方水濱毒癮發作，需施用
海洛因，而於同年月十五日十一時許打呼叫器與被告聯絡，向之索取少許海洛因解癮
。被告基於久年好友需要，因而臨時起意，同意無償轉讓少許海洛因予方水濱。雙方
約定在臺南市見面。方水濱抵達臺南市後，即與被告、李鳳娟（王妻）同車欲去租賃
房屋，已接近毒品而隨時可得移轉之著手。因被告駕駛自用小客車，於同年月十五日
下午十四時許，途經臺南市○○路○段東帝士百貨公司大門前，誤闖紅燈，為警攔車
盤查，當場在其所駕駛之上開自用小客車座椅上外套內，查扣得其持有之海洛因淨重
一三一‧九六公克，安非他命淨重一四‧０五公克，及電子磅秤一只、塑膠夾鏈袋九
十四個等情。因而撤銷第一審判決，改判論處被告轉讓第一級毒品未遂罪刑，固非無
見。
惟查：(一)依起訴書之記載，檢察官係起訴被告於八十七年十二月十五日下午，駕駛自
用小客車至台南市○○路○段東帝士百貨公司大門前，意圖販賣而持有第一級毒品海
洛因及第二級毒品安非他命，被警查獲，並未起訴被告係意圖營利而販入第一、二級
毒品。原判決卻於理由謂「本案公訴人既認被告係以意圖販賣而販入毒品海洛因、安
非他命，理應依販賣毒品既遂罪提起公訴，何以依毒品危害防制條例第五條第一項、
第二項之意圖販賣而持有毒品，理論上即有矛盾，」云云，顯然誤認檢察官起訴被告
意圖營利而販入第一、二級毒品，其理由之說明與起訴書之記載不符，自屬理由矛盾
。(二)原判決於理由欄說明被告意圖販賣而持有第一級毒品海洛因之行為，並無積極證
據證明被告有意圖販賣事實，此部分係與持有第二級毒品安非他命部分同時同地出於
一購買行為而持有，有想像競合犯裁判上一罪之關係，而就此部分不另為無罪之諭知
。但持有第一級毒品與第二級毒品既為想像競合犯之關係，何以未從重依持有第一級
毒品罪處斷，而從輕罪之持有第二級毒品罪論處，其法律之適用自屬違誤。且又謂「
被告單純持有此部分海洛因之低度犯行，應為檢察官上開予以不起訴之施用高度犯行
所吸收，自一併為該不起訴效力所及」云云，其理由之論敘顯然前後矛盾。而被告持
有第一級毒品海洛因部分，既為檢察官不起訴效力所及，與被告持有第二級毒品部分
，是否尚具有裁判上一罪關係，亦非無疑，原判決未予釐清，遽行判決，亦嫌速斷。
檢察官上訴意旨執以指摘原判決不當，非無理由，應認仍有發回更審之原因。至於原
判決論處被告持有第二級毒品部分，依檢察官起訴之事實，與論處罪刑部分有審判上
不可分關係，應併予發回。
據上論結，應依刑事訴訟法第三百九十七條、第四百零一條，判決如主文。
中      華      民      國    九十二    年      六      月    二十七    日
                              最高法院刑事第六庭
                                  審判長法官  吳  雄  銘
                                        法官  池  啟  明
                                        法官  石  木  欽
                                        法官  郭  毓  洲
                                        法官  吳  三  龍
      右正本證明與原本無異
                                              書  記  官
中      華      民      國    九十二    年      七      月      一      日
                                                                        Ｂ


司法院資訊處製作；財團法人民間司法改革基金會備份。
